【裁判字號】    97,審易,981
【裁判日期】    970826
【裁判案由】    詐欺
【裁判全文】
臺灣高雄地方法院刑事判決             97年度審易字第981號
公  訴  人  臺灣高雄地方法院檢察署檢察官
被      告  甲○○
上列被告因詐欺案件，經檢察官聲請以簡易判決處刑（96年度偵
字第31854 號），本院認不應以簡易判決處刑（97年度審簡字第
386號），改依通常程序審理，判決如下：
    主  文
本件免訴。
    理  由
一、聲請簡易判決處刑意旨略以：被告甲○○雖得預見收購金融
    帳戶之人，係將所收購之帳戶用以供被害人匯入款項，藉此
    作為犯罪之工具，竟仍與簡明舜（另由本院審結）共同基於
    幫助他人遂行詐欺取財之不確定故意，由簡明舜介紹王將清
    、陳菁怡、王林秋香、鄭明煌等4 人（另由本院審結），收
    購渠等附表申請之帳戶，並將渠等帳戶以附表之代價出售予
    李艷紅（另案偵辦中），再轉交予陳俊傑（另案偵辦中）詐
    欺集團使用。嗣於附表所示之時間，該詐欺集團以附表所示
    之詐騙方式，向附表所示之人詐騙，致附表所示之人因陷於
    錯誤，而將附表所示之款項匯入附表所示之帳戶內。嗣因附
    表所示之人發現受騙，而報警循線查悉上情，因認被告甲○
    ○涉犯刑法第30條第1 項、第339 條第1 項之幫助詐欺取財
    罪嫌。
二、按案件曾經判決確定者，應諭知免訴之判決，並得不經言詞
    辯論為之，刑事訴訟法第302 條第1 款、第307 條分別定有
    明文。此項訴訟法上所稱之一事不再理原則，關於實質上一
    罪或裁判上一罪，均有其適用；而刑法第55條規定之想像競
    合犯，屬於裁判上一罪，若想像競合犯所觸犯之一部分罪名
    ，業經判決確定，其效力當然及於全部，倘檢察官復就想像
    競合犯之其他罪名，重行起訴，即應諭知免訴之判決（最高
    法院著有60年臺非字第77號判例及91年度台上字第3386號判
    決可資參照）。
三、經查，本件被告前被訴於96年6 月13日，在高雄縣阿蓮鄉○
    ○道下某家飲料店，以新臺幣（下同）3,000 元之代價，承
    租簡明舜在臺灣郵政高雄六龜郵局申請之帳號000000000000
    00號帳戶存摺、金融卡、印章及密碼後，並在路竹交流道附
    近某小吃店，將該帳戶之存摺及提款卡以6000元之代價出售
    予自稱「王小姐」之姓名、年籍不詳之女子使用，而從中賺
    取差價3000元。嗣於同年月15日，適有被害人乙○○接獲詐
    欺集團成員來電，諉稱係法務部書記官鄭智文，告以被害人
    乙○○提供自己帳戶作為人頭帳戶洗錢，要求乙○○將存款
    轉入上開帳戶集中管理云云，被害人乙○○因陷於錯誤，而
    依其指示辦理，將其所有之30萬元匯入上開簡明舜六龜郵局
    帳戶內，所涉幫助詐欺取財犯行，業經臺灣高雄地方法院檢
    察署檢察官以96年度偵字第27754 號聲請簡易判決處刑，再
    經本院於97年1 月30日以96年度簡字第6938號判決判處有期
    徒刑3 月，並於97年3 月31日確定在案，有上開96年度簡字
    第6938號判決書、臺灣高等法院被告前案紀錄表各1 份在卷
    可稽。
四、又據被告甲○○於警詢、偵查中均坦承其係同時將上開前案
    之簡明舜六龜郵局帳戶及本案附表所示之帳戶，於96年6 月
    13日、17日，賣予自稱「王小姐」之李艷紅等語（見96年9
    月21日警詢筆錄、96年度偵字第31854 號卷第34頁）；而參
    以前案之詐欺集團成員對被害人實行詐欺行為之方法、時間
    ，與本案之詐欺集團成員對被害人實行詐欺行為之方法、時
    間均相近，堪認應係同一詐欺集團成員所為，故被告上開一
    次交付上開存摺之供詞應可採信。從而，本件被告既以一行
    為提供上開簡明舜六龜郵局及附表所示之帳戶，幫助他人實
    施詐欺取財行為，是本案與上述前案，核屬想像競合犯之裁
    判上一罪關係，依審判不可分原則，應為前案確定判決之既
    判力效力所及，揆諸前開規定及說明，爰不經言詞辯論，逕
    行諭知免訴之判決。
據上論斷，應依刑事訴訟法第452 條、第302 條第1 款、第307
條，判決如主文。
中    華    民    國    97    年    8     月    26    日
                  刑事第十四庭  審判長法  官  陳玉聰
                                      法  官  李育信
                                      法  官  楊淑珍
以上正本證明與原本無異。
如不服本判決，應於送達後10日內，向本院提出上訴狀。
中    華    民    國    97    年    8     月    26    日
                                      書記官  周美
 附表
┌──┬───┬──────┬────────┬───┬───────┬────────┬────────────────────┐
│編號│戶名  │帳號        │收購時間        │出售價│詐騙時間      │被害人          │詐騙方式                                │
│    │      │            │收購地點        │錢    │              │詐騙金額        │                                        │
│    │      │            │收購價錢(新臺幣)│      │              │(新臺幣)        │                                        │
├──┼───┼──────┼────────┼───┼───────┼────────┼────────────────────┤
│1   │王將清│高雄縣六龜郵│96年6月13日     │6000元│96年6月20日10 │21萬8,000元     │詐欺集團成員來電，諉稱係法務部行政執行處│
│    │      │局帳號010142│阿蓮交流道      │      │時許          │                │書記官「楊勝欽」，告以顏衣君之帳戶疑似為│
│    │      │000000 0號帳│3000元          │      │顏衣君        │                │人頭帳戶，要求顏衣君將存款轉入上開帳戶集│
│    │      │戶          │                │      │              │                │中管理                                  │
├──┼───┼──────┼────────┼───┼───────┼────────┼────────────────────┤
│2   │陳菁怡│臺南縣德高郵│96年6月13日     │5000元│1. 96年5月18日│1. 2萬5,000 元  │1.自稱「陳佳宜」於網路聊天室向陳俊吉諉稱│
│    │      │局帳號003112│阿蓮交流道      │      │   某時       │2. 2萬9,122元   │  欲返回臺灣，但欠缺交通費              │
│    │      │0000000號帳 │2500元          │      │   陳俊吉     │3. 1萬2,489元、 │2.詐欺集團成員向阮柏勝諉稱欲與其見面，但│
│    │      │戶          │                │      │2. 96年6月13日│   1萬2,489元   │  要求阮柏勝依指示至提款機操作，以查證其│
│    │      │            │                │      │   某時       │4. 2,235元      │  是否為警察                            │
│    │      │            │                │      │   阮柏勝     │5. 2萬4,000元   │3.詐欺集團成員向陳國基諉稱欲與其援交，但│
│    │      │            │                │      │3. 96年6月13日│                │  要求陳國基依指示至提款機操作，以查證其│
│    │      │            │                │      │   某時       │                │  是否為警察                            │
│    │      │            │                │      │   陳國基     │                │4.該詐欺集團成員諉稱欲與其見面，但要求林│
│    │      │            │                │      │4. 96年6月14日│                │  晏璁依指示至提款機操作，以查證其是否為│
│    │      │            │                │      │   某時       │                │  警察                                  │
│    │      │            │                │      │   林晏璁     │                │5.詐欺集團成員來電諉稱係和易珠寶公司人員│
│    │      │            │                │      │5. 96年6月21日│                │  ，告以徐繼祖中獎，要先繳納保證金2萬   │
│    │      │            │                │      │   上午某時   │                │  4,00 0元                              │
│    │      │            │                │      │   徐繼祖     │                │                                        │
├──┼───┼──────┼────────┼───┼───────┼────────┼────────────────────┤
│3   │王林秋│高雄縣六龜郵│96年6月初某日   │6000元│1. 96年1月29日│1. 5萬元        │1.自稱「蕭雲龍」於網路聊天室向王寶萍諉稱│
│    │香    │局帳號010142│郵寄至高雄縣阿蓮│      │   11時       │2. 2萬元        │  其欲開公司，遊說王寶萍投資            │
│    │      │0000000號帳 │鄉○○路133號   │      │   王寶萍     │3. 2萬元        │2.自稱「楊巧麗」於網路聊天室向蘇正和諉稱│
│    │      │戶          │3000元          │      │2. 96年6月25日│                │  投資六合彩事業                        │
│    │      │            │                │      │   某時       │                │3.自稱香港賽馬會員工，於網路聊天室遊說蔡│
│    │      │            │                │      │   蘇正和     │                │  玉惠投資六合彩事業                    │
│    │      │            │                │      │3. 96年7月2日 │                │                                        │
│    │      │            │                │      │   某時       │                │                                        │
│    │      │            │                │      │   蔡玉惠     │                │                                        │
├──┼───┼──────┼────────┼───┼───────┼────────┼────────────────────┤
│4   │鄭明煌│高雄縣阿蓮郵│96年6月間某日   │5000元│96年6月15日   │6萬2966元       │自稱「馬自強」之詐騙集團向林淑凌諉稱林淑│
│    │      │局帳號010157│高雄縣阿蓮鄉忠孝│      │林淑凌        │                │凌中獎1889萬元，需先支付手續費62966元   │
│    │      │0000000號帳 │路95巷2弄47號   │      │              │                │                                        │
│    │      │戶          │1500元          │      │              │                │                                        │
└──┴───┴──────┴────────┴───┴───────┴────────┴────────────────────┘


司法院資訊處製作；財團法人民間司法改革基金會備份。
